最高法院刑事判決　　　　　　　　　　　　　　　八十八年度台上字第六七一三號
　　上　 訴　 人　台灣高等法院檢察署檢察官
　　上訴人即被告　甲○○
　　選 任辯護 人　詹益煥律師
右上訴人等因被告違反槍砲彈藥刀械管制條例等罪案件，不服台灣高等法院中華民國
八十六年三月十三日第二審判決（八十五年度上訴字第五四九六號，起訴案號：台灣
桃園地方法院檢察署八十四年度偵字第二四八五號、八十五年度偵字第四三六號），
提起上訴，本院判決如左：
    主  文
原判決關於甲○○部分撤銷，發回台灣高等法院。
    理  由
本件原判決關於上訴人即被告甲○○恐嚇取財部分，認定甲○○得知張資釧與陳俊杰
間因寄養之母狼犬死亡而發生賠償及寄養、訓練費用之糾紛，竟萌不法所有意圖，自
民國八十三年十一月中旬起，多次打電話或前往桃園縣平鎮市○○路九十七號陳俊杰
經營之龍杰警犬訓練所，向陳俊杰、牟莉莉夫妻恐嚇稱：「如不賠償新台幣（下同）
一百五十萬元，讓你們店開不下去，我也不怕你們向警方報案，反正我在大陸躲習慣
了，頂多再躲幾年」、「此事若傳揚出去，對警犬訓練所會有很大影響」等語，陳俊
杰、牟莉莉因恐甲○○對外張揚不實之消息，不利其警犬訓練所，經陳俊杰幾次求降
，終至受迫而同意交付二十萬元，並於八十三年十二月五日依甲○○之指示，將二十
萬元交付予甲○○所指派並與其有犯意聯絡之成年男子綽號「阿德」者等情。因將第
一審論處甲○○以脅迫使人行無義務之事罪刑之判決撤銷，改判論處甲○○共同意圖
為自己不法之所有以恐嚇使人將本人之物交付罪刑。至於甲○○違反槍砲彈藥刀械管
制條例部分，則以：檢察官起訴指甲○○於八十四年十一月中旬，在桃園縣龍潭鄉南
天宮之池塘旁停車場內將原判決附表所示槍、彈，以一百四十萬元之代價售予李振明
等情，因認甲○○涉犯修正前槍彈藥刀械管制條例第七條第二項、第十一條第一項
罪嫌；但經原審審理結果，認犯罪不能證明，因而撤銷第一審論處甲○○未經許可販
賣手槍罪刑之判決，改判諭知無罪。固非毫無見地。
惟查：
一、恐嚇取財部分：
（一）審理事實之法院對於被告之犯罪，應從各方面詳予調查，以期發現真實，然後
綜合案內一切證據，本諸經驗及論理法則，斟酌各方面情形，以為證據之判斷及事實
之認定。如證據雖已調查，而尚有其他部分並未調查，仍難遽為被告有利或不利之認
定。本件原判決認定張資釧就其母狼犬死亡之事並未委託甲○○出面處理等情，無非
以陳俊杰在警訊稱伊曾打電話詢問張資釧為何找黑道索賠，張資釧回答未委託甲○○
代為索討等語為論據；然甲○○一再辯稱伊係受張資釧委託代為處理警犬死亡之事云
云，陳俊杰之妻牟莉莉亦稱甲○○來店說係張資釧委託其處理，張資釧亦說交給甲○
○處理等語（見偵字第二四八五號卷三○、三一頁）；則張資釧就其母狼犬死亡之事
有無委託甲○○出面處理索賠事宜，即非無疑，而此事項復與認定甲○○所為是否成
立恐嚇取財罪，至有關係，自有傳喚張資釧予以查明必要。乃原審就其是否傳訊張資
釧調查已足以證明甲○○確未受張資釧委託，竟未於判決理由內為必要之論斷及說明
，難謂無查證未盡及判決理由欠備。（二）有罪之判決書應於理由內記載其依刑法第
五十七條所列事項加以審酌以為科刑輕重量定之情形，刑事訴訟法第三百十條第三款
定有明文。原判決就其量刑雖於理由內載稱審酌甲○○素行、犯罪之方法、所生損害
、犯後態度等一切情狀云云，然其如此記載，僅為法律上抽象之一般規定，並未說明
各該事項之具體情形，其量刑之當否即無從據以斷定，理由亦嫌欠備。
二、違反槍彈藥刀械管制條例部分：
共同被告之自白或不利於己之陳述，固不得作為認定犯罪之唯一證據，而須以補強證
據證明其確與事實相符，然茲所謂補強證據，並非以證明犯罪構成要件之全部事實為
必要，倘得以佐證自白或不利於己之陳述之犯罪非屬虛構，對所陳述犯罪事實之真實
性能予以保障，即已充分。又得據以佐證者，雖非直接可以推斷該被告之實施犯罪，
但以此項證據與共同被告之自白或不利於己之陳述為綜合判斷，若足以認定犯罪事實
者，仍不得謂其非補強證據。至共同被告就同一事實之一部或全部所為自白或不利於
己之陳述，前後不符時，事實審法院仍應本於職權詳為調查，斟酌各方面情形，依自
由心證判斷其孰為可信，不得因前後陳述紛歧，即全部予以捨棄。卷查共同被告李振
明在警訊及偵審中供稱其所持有如原判決附表所列槍、彈，係伊於八十四年十一月初
向甲○○購入等情（見偵字第四三六號卷七、五八、六六、六七頁，訴字第三六七號
卷二○、四一頁及原審卷三五頁），而卷附台灣台中地方法院檢察署八十四年度偵字
第一三二○四、一四五六二號起訴書記載甲○○於八十四年八月間曾因持有九○手槍
三支、八ＭＭ手槍二支、子彈三十七發，經檢察官指揮警察查獲等情（見偵字第四三
六號卷九八頁），如果無訛，甲○○持有該等手槍、子彈被查獲之事實，是否不能擔
保上開共同被告李振明自白犯罪之真實性而為其補強證據﹖殊堪研求；又李振明供稱
其向甲○○購買槍、彈，係打甲○○持用之000000000號大哥大電話等情（
見偵字第四三六號卷六七、八二頁），而依卷附電話用戶名冊之記載，該00000
0000號大哥大租用人為魏木昌，住桃園縣大溪鎮南興里廣福二十二之一號（見偵
字第四三六號卷八四頁），則魏木昌承租該電話後是否提供與甲○○使用於販賣槍、
彈，與判斷共同被告李振明之自白是否與事實相符有關，自應予以釐清。乃原審未予
詳查慎斷，徒以李振明之供述前後不一、電話租用人為魏木昌、甲○○持有槍彈被查
獲與其是否販賣槍彈無因果關係等情，遽認李振明上開自白有瑕疵為無可採，而為無
罪之判決，尚嫌速斷，難謂無查證未盡及判決理由欠備之違法。
以上諸端，或為被告及檢察官上訴意旨所指摘，或為本院得依職權調查之事項，應認
原判決有撤銷發回更審之原因。案經發回，如認檢察官起訴指甲○○非法販賣手槍、
子彈之犯罪成立，對甲○○於八十四年八月間被查獲非法持有槍、彈是否該非法販賣
手槍、子彈之一部﹖本件犯罪事實是否為台灣台中地方法院檢察署八十四年度偵字第
一三二○四、一四五六二號案件之起訴效力所及﹖應注意併予查明；又上訴人甲○○
所犯恐嚇取財部分雖屬刑事訴訟法第三百七十六條第六款之案件，惟於八十四年十月
二十日修正刑事訴訟法施行前，原得上訴於第三審法院，且已繫屬於法院，依刑事訴
訟法第五條第一項規定，仍應依施行前之法定程序終結之，均附予敘明。
據上論結，應依刑事訴訟法第三百九十七條、第四百零一條，判決如主文。
中      華      民      國    八十八    年     十一     月    二十五    日
                              最高法院刑事第十庭
                                  審判長法官  曾  有  田
                                        法官  陳  宗  鎮
                                        法官  劉  介  民
                                        法官  魏  新  和
                                        法官  孫  增  同
      右正本證明與原本無異
                                              書  記  官
中      華      民      國    八十八    年     十二     月      一      日
